【裁判字號】    95,上易,309
【裁判日期】    950711
【裁判案由】    賭博
【裁判全文】
臺灣高等法院高雄分院刑事判決
上  訴  人
即  被  告  甲○○
上  訴  人
即  被  告  戊○○
上  訴  人
即  被  告  丁○○
上  訴  人
即  被  告  丙○○
共      同
選任辯護人  陳里己 律師
            蔡淑媛 律師
            薛政宏 律師
上列上訴人因賭博案件，不服臺灣高雄地方法院94年度易字第
1854號中華民國95年3 月28日第一審判決（起訴案號：臺灣高雄
地方法院檢察署94年度偵字第12234 號），提起上訴，本院判決
如下：
    主  文
原判決撤銷。
甲○○、戊○○、丁○○共同意圖營利供給賭博場所，甲○○處
有期徒刑伍月；戊○○處有期徒刑肆月；丁○○處有期徒刑貳月
，如易科罰金，均以銀元佰元即新台幣玖佰元折算壹日。扣案
如附表1 編號1 至編號15所示物品均沒收。
丙○○連續在公眾得出入之場所賭博財物，處罰金伍仟元，即新
台幣壹萬伍仟元，如易服勞役，以新台幣貳仟元折算壹日。扣案
附表1 編號1 至編號4 所示機具、編號15、16所示物品均沒收。
    事  實
一、甲○○係領有電子遊戲場業營業執照之設於高雄市前金區○○○路349 號「千百樂育樂場」之負責人，戊○○受僱擔任
    上開育樂場之經理，負責現場管理工作；丁○○則受僱在現
    場從事兌換遊樂券等工作，詎甲○○、戊○○、丁○○共同
    基於意圖營利供給賭博場所之犯意聯絡，自94年5 月初某日
    起，提供該育樂場內之公眾得出入之場所，擺設之如附表編
    號1 至編號4 所示電玩「牛若外傳」柏青哥等小鋼珠機台共
    86台為賭博之器具，按1 比0.5 之比例兌換現金，每2000粒
    小鋼珠可兌換現金新臺幣（下同）1000元之方式，聚集不特
    定賭客賭博財物。
二、丙○○意圖嬴錢，基於在公眾得出入之場所賭博財物之概括
    犯意，自94年5 月初起先後5 次前往上開育樂場內，以甲○○所擺設之機台，依上開方式與甲○○賭博財物，94年5 月
    25 日10 時10分許，丙○○再度前往上開育樂場內，打玩「
    牛若外傳」柏青哥小鋼珠機台，累積獲得8000粒小鋼珠，經
    以洗珠器洗珠後換得4 張紅色遊樂券（每張能兌換1000元）
    後，於94年5 月25日14時許，將上開4 張紅色遊樂券交予丁○○，丁○○即交1 張該店寄存券予丙○○，丙○○遂走進
    廁所旁鐵門，在門外長型桌上電話機旁之香煙盒中，取走該
    「千百樂育樂場」預置於香煙盒內之4000元，得手後折返欲
    由正門離開時，在樂育樂場內埋伏之警員林志丞等目睹丙○○即將離去兌換現金時，即連絡在外等侯之同事許文華，告
    知賭客之穿著等足以識別之特徵，準備以現行犯在適當之時
    予以逮捕，丙○○步出育樂場後，許文華等在外等候之警員
    即跟隨在後，本欲隨即上前逮捕，惟因恐驚擾育樂場內之戊○○等人，因此跟隨丙○○約10分鐘後，在高雄市○○區○○路、仁德路口，始上前將丙○○逮捕，並要求丙○○取出
    皮包內之物品，扣得上開兌換所得之現金4000元（附表1 編
    號16）。
三、旋即回到上開育樂場內扣得甲○○所有如附表編號1 至編號
    4 所示當場賭博之器具小鋼珠機台86台、編號15所示兌換籌
    碼處之現金280800元；甲○○所有供賭博用編號5 至編號16
    所示綠色遊樂卷56張、紅色遊樂卷234 張、黃色遊樂卷91張
    、洗珠單15張、寄存卷1 本、帳冊2 本、裝賭資煙盒23個、
    現金280800元、輸送帶2 具（含計珠器2 台）、兌換說明看
    板1 塊、貴賓卡名冊16張；附表2 所示監視店內客人活動之
    錄影機1 台、錄影帶2 捲；員工出勤打卡表4 張、開啟鐵門
    之遙控器1 台。
四、案經高雄市政府警察局新興分局報請台灣高雄地方法院檢察
    署檢察官偵後聲請以簡易判決處刑。
    理  由
壹、程序方面:
一、按被告以外之人於檢察事務官、司法警察官或司法警察調查
    中所為之陳述，與審判中不符時，其先前之陳述具有較可信
    之特別情況，且為證明犯罪事實存否所必要者，得為證據，
    刑事訴訟法第159 條之2 定有明文。所謂具有較可信之特別
    情況，係指比較前後陳述時之外在環境及情況，例如陳述時
    有無其他訴訟關係人在場，陳述時之心理狀況有無受到強暴
    、脅迫、詐欺利誘等外力之干擾而言（法院辦理刑事訴訟案
    件應行注意事項第90項參照）。本件共同被告丙○○於警詢
    時所為在「千百樂育樂場」內兌換現金賭博財物之供述（見
    警卷第15頁），對於同案被告甲○○、戊○○、丁○○而言
    ，係屬審判外之陳述，且被告丙○○嗣後於原審法院審理時
    已否認有兌換現金賭博之情事（見原審卷第47頁），是其於
    警訊中之供述與原審法院審理時之供述顯然不符。惟其於檢
    察官偵查中經檢察官以證人之身分調查被告丁○○涉犯賭博
    罪嫌時證稱：「警方並未對我刑求；警詢筆錄係照我之意思
    記載，我確實閱覽過」等語（見偵查卷第16頁）。而經原審
    法院勘驗警詢錄音帶結果，筆錄內容亦與錄音帶之內容大致
    相符（見原審卷第78頁）。證人孫志郎、許文華（即警詢時
    詢問及製作被告丙○○筆錄之警員）於原審法院審理中均證
    稱渠等並無利誘或恫嚇被告丙○○之情事（見原審卷第57頁
    、第104 頁以下）。審酌被告丙○○於警詢之陳述並未受到
    任何不法之強暴、脅迫、詐欺、利誘等外力之干擾，所為供
    述具有任意性，且與待證事實具有關聯性，復為認定渠等是
    否有賭博之犯罪事實所必要及如後所述，警方雖係於被告丙○○離去睹博場所後始對其施以逮捕，惟係合法之逮捕等情
    事，認被告丙○○警訊中之供述有證據能力。
    況檢察機關與司法警察機關各有所司，檢察官偵查犯罪時，
    對於依法行使司法警察官、司法警察職權之調查人員，固有
    指揮及命令之權。但案件偵查終結後，檢察官應依蒐證結果
    分別為起訴或不起訴處分，以求偵查權及公訴權之妥適行使
    ，其職責與重在檢肅犯罪之調查人員究有不同。被告在檢察
    官訊問時承認犯行，是否屬非任意性之自白，端視該自白是
    否係出於被告自由意思之發動而定，與司法警察人員先前是
    否曾以不正方法使被告為非任意性之自白，並無必然之關聯
    。司法警察人員擅自以不正方法訊問被告，乃司法警察人員
    個人之不當行為，對檢察官依法執行職務並無影響。而被告
    所受之強制，既來自於司法警察人員之不當行為及被告於該
    次訊問所處之環境等外在因素，一旦訊問之人及所處之環境
    改變，妨害被告意思自由之外在因素消失，除非該不正方法
    對被告造成強制之程度非常嚴重（例如：對借提之被告刑求
    強迫其自白，並脅迫該被告如果翻供將繼續借提刑求；或對
    被告施用詐術，使被告誤信如持續為不實之自白，將可實現
    其意欲達成之某種目的……等等），否則，被告之意思自由
    自然隨之回復，此乃事理所當然。故司法警察人員在訊問時
    或訊問前縱或對被告施以不正方法，原則上僅影響到被告在
    該次訊問所為自白之任意性，而不及於嗣後應訊時所為之自
    白，倘無具體明確之證據，足以證明被告所受之強制確已延
    續至其後應訊之時，自不能以主觀推測之詞，遽認被告於嗣
    後應訊時仍持續受到強制。尤有進者，司法警察人員借提被
    告訊問後，將被告解還交由檢察官複訊，時間上必定接近，
    僅因檢察官有指揮及命令調查人員偵查犯罪之權責，複訊之
    時間接續及被告之情緒持續，即將被告在檢察官複訊時所為
    之自白與調查人員以不正方法所取得非任意性之自白，一體
    觀察而為概括之評價，無異於強令檢察官承受司法警察人員
    不當行為之結果，不僅抹煞檢察官依法偵查犯罪之職權行使
    ，亦違背證據法則。
二、按現行犯，不問何人得逕行逮捕之。犯罪在實施中或實施後
    即時發覺者，為現行犯，刑事訴訟法第88條第1 項、第 2項
    定有明文。又刑事訴訟法為保障人民之身體自由，對人民身
    體、財產等物之搜索強制處分，固以要式即以搜索令狀為原
    則，然為發現、保全證據之急迫性，刑事訴訟法亦設有例外
    之情形，允許不需搜索票之即時、緊急性質搜索，因此，刑
    事訴訟法第130 條規定：「檢察官、檢察事務官、司法警察
    官或司法警察逮捕被告、犯罪嫌疑人或執行拘提、羈押時，
    雖無搜索票，得逕行搜索其身體、隨身攜帶之物件、所使用
    之交通工具及其立即可觸及之處所」，是司法警察於執行「
    合法之拘提、逮捕」時，即得合法地對受逮捕人之身體、隨
    身攜帶之物件、所使用之交通工具及其立即可觸及之處所，
    為無搜索票之「附帶搜索」。本件被告丙○○係於洗珠及兌
    換現金為賭博行為後走出「千百樂育樂場」時，為事先在育
    樂場內埋伏之警員林志丞等人目睹，並通報同時在育樂場外
    守侯之警員同事許文華等人，許文華等依據林志丞通報賭客
    之特徵，原擬在中華路與青年路口以現行犯予以逮捕，惟因
    該路口等紅燈之甚多，怕驚擾到店家，所以才在青年路與仁
    德街口執行逮捕，且自被告丙○○從店門離到青年路口均未
    跟丟等情，亦據林志丞、許文華於原審法院審理時證述在卷
    （見原審卷第58頁、54頁以下）。雖如後所述，被告丙○○
    係走到廁所旁鐵門，在門外長型桌上電話機旁店方預放之香
    煙盒中，取走香煙盒內之4000元完成賭博行為後始離開，埋
    伏在育樂場內之警員無法目睹取走現金之情況。惟林志丞於
    原審法院審理時證稱：「我探訪時有拿珠子去洗，洗完後會
    跑出1 張寄存單，再把寄存單交給櫃台，櫃台會給我1 張遊
    樂券，再把遊樂券交給店方的人，然後他就會叫你等一下；
    等他們說可以時客人就往他們的後門，走到鐵門那邊會聽到
    鐵門啪一聲，上面有1 個電話，旁邊有1 個香煙盒，現金就
    在香煙盒裡面」等語（見原審卷第55頁），因此，其於目睹
    被告丙○○走向鐵門時，認定被告丙○○係去兌換現金，核
    與被告丙○○於警詢所述相符，足見證人林志丞所證並非臆
    測。是被告丙○○係在為賭博之犯罪行為實施中，即為警員
    林志丞所發現，縱令被告丙○○已離去育樂場約10分鐘，然
    既仍在警員跟隨及監視中，自難謂非現行犯，依前揭說明，
    警方自得予逮捕並實施附帶搜索行為。被告丙○○既係現行
    犯，不問何人均得以強制力予以逮捕。因此，證人王明（即
    青年2 路29號大樓管理員）於原審法院審理時證稱：「好幾
    個人對被告丙○○拉衣服，要把他帶走，有聽到被告丙○○
    抗拒，說他要上班」等語（見原審卷第61頁以下），即不能
    認為警方所為逮捕為非法之行為，進而認為所取得之供述證
    據及扣得之賭博所得財物4000元係違背法定程序所取得之證
    據。是被告丙○○於警訊中所為供述及自其身上扣得之現金
    4000元均有證據能力，應堪認定。
三、被告以外之人於偵查中向檢察官所為之陳述，除顯有不可信
    之情況者外，得為證據，刑事訴訟法第159 條之1 第2 項定
    有明文。本院被告丙○○於檢察官偵查中經檢察官以證人之
    身分調查被告丁○○涉犯賭博罪嫌時業經告知具結之義務及
    偽證之處罰，並命其具結在卷（見偵查卷第15頁以下）。雖
    被告丙○○辯稱：「於檢察官偵訊時，警員站在旁邊，他們
    有跟我說如果不照警詢那樣講，要把我帶回警局」等語（見
    原審卷第52頁）。惟證人即警員孫志郎於原審法院審理時證
    稱：「當時檢察官要訊問被告時，一開始沒有書記官，檢察
    官要我做訊問筆錄，後來有一位女書記官下來，我就站到丙○○的後面」、「（問：在檢察官訊問前，你有無向丙○○
    警告說若沒有依警詢所答，會有不利之結果？）我沒有向他
    說這種話」、「（問：為何丙○○會表示要把傳票送達處所
    送到你們那裡去？）因為他怕家人知道，所以我告訴他可以
    寄放到警局，因為丙○○家住在我家附近」等語（見原審卷
    第106 頁），而檢察官偵訊被告丙○○之時間係94年5 月26
    日下午6 時5 分，有筆錄可憑，是當時確屬下班時間無訛，
    參以被告丙○○之警詢筆錄已完成錄音，且坦承有兌換現金
    賭博之事實，而當時檢察官既在場等候書記官，警員亦無迫
    使被告丙○○為與警詢相同陳述之機會。因此，證人孫志郎
    上開所證應屬可信，此外，並無其他切確之事證足以證明被
    告丙○○在偵查中向檢察官所為之陳述，有顯有不可信之情
    況，依前引刑事訴訟法之規定，所證自得採為認定犯罪事實
    所憑之證據。
四、按刑事訴訟法第159 條之4 規定「除前三條之情形外，下列
    文書亦得為證據：一除顯有不可信之情況外，公務員職務上
    製作之紀錄文書、證明文書。二除顯有不可信之情況外，從
    事業務之人於業務上或通常業務過程所須製作之紀錄文書、
    證明文書。三除前二款之情形外，其他於可信之特別情況下
    所製作之文書。」本件卷附之高雄市政府營利事業登記證（
    見警卷第42頁）係公務員職務上製作之文書，經查亦無顯不
    可信之情況，上開文書應具有證據能力。
五、傳聞法則乃對於被告以外之人於審判外之言詞或書面陳述，
    亦即針對被告以外之人於審判外以言詞或書面所為之供述證
    據而為規範。扣案如附表所示物品係以物品之存在本身做為
    證明事實之證據；卷附現場蒐證照片，乃以科學、機械之方
    式，對於所拍攝內容所為忠實且正確之記錄，固上開物品、
    照片在性質上亦非供述證據，無刑事訴訟法第159 條第1 項
    規定之適用，附此敘明。
貳、實體方面:
一、訊據上訴人即被告甲○○直承係設於高雄市前金區○○○路
    349 號「千百樂育樂場」之負責人，上訴人即被告劉耀祥直
    承為「千百樂育樂場」之經理，上訴人即被告丁○○直承係
    「千百樂育樂場」之員工，而與上訴人即被告丙○○均否認
    賭博犯行，被告甲○○、劉耀祥、丁○○均一致辯稱：「店
    內並無兌換現金」云云，被告丙○○辯稱：「我確實沒有賭
    博，警訊中所以供稱：『有兌換現金等賭博情事』，係警方
    於正式製作筆錄前告訴我店方指證我賭博，如果我不承認，
    要以賭博判處罪刑，以誘導之方式要我作不實之陳述；在檢
    察官初次偵查時供稱賭博，係檢察官偵訊時，警員站在後方
    ，我害怕才依警詢所述向檢察官坦承有兌換現金賭博之情事
    」云云。被告共同辯護人則以被告丙○○並非現行犯，遭警
    方非法強制帶回警局偵訊，所取得之證據無證據能力云云。
二、經查：
  (一)證人即同案被告丙○○於警訊中證稱：「我是94年5 月25日
    大約10時10分左右至該遊藝場打玩『牛若外傳』電玩機台，
    大約10時10分左右，因為我所打玩之電玩機台有開獎，我得
    到大約6000餘粒小鋼珠，我先拿6000粒小鋼珠至店內櫃台旁
    之小鋼珠計數器計算數量，等計算完後我就按該部機器，機
    器就自動跑出1 張上面寫有『千百樂』及『玉6000個』等字
    樣的紙張出來，我便拿該紙張向店方櫃台人員兌換3 張紅色
    遊樂券（每張能兌換1000元），然後我又將所剩餘之小鋼珠
    繼續回去打玩『牛若外傳』電玩機台，因為該電玩機台又再
    開獎，所以我便重覆之前的動作，以2000粒小鋼珠，向店方
    櫃台人員兌換了1 張紅色遊樂券，大約在14時左右，我將身
    上所有該店4 張紅色遊樂券交給該店服務人員丁○○，過一
    會兒，丁○○就交給我1 張寄存券（經警方查證編號為0030
    20），然後我就向廁所旁邊的鐵門方向走過去，等我快靠近
    鐵門時，就有聽到一個聲音，我便推開鐵門，向外走去，往
    門外有置放1 張長型桌的方向走去，發現桌上電話機旁有放
    1 個香煙盒，裡面放置4000元，等我將賭資4000元取走後，
    我就從該店之大門離去，大約過了10分鐘左右，我就在青年
    、仁德路口被尾隨的警方攔下查獲」、「（問：你為何會知
    道以此方式兌換賭資？）之前也曾兌換過，店方也是將賭資
    現金裝在空香煙盒內，放在桌上的電話機旁，所以我今天也
    是以相同之方式去拿賭資」、「今天沒有輸贏，我花4000元
    購買小鋼珠打玩電玩機台，又向店方兌換4000元，今天是第
    6 次至該遊藝場打玩」、「之前有換過2 次，之前兌換的正
    確時間我忘了，大約是在這個月（按係指94年5 月）換的，
    之前也是向丁○○換的，方式跟這次都一樣，兌換金額我忘
    記了」、「比例為1 比1 ，小鋼珠1 粒可兌換0.5 元」等語
    （見警卷第15頁）；其於檢察官偵查中經檢察官以證人之身
    分調查被告丁○○涉嫌賭博罪嫌時亦證稱：「今天早上10點
    去打」、「總共買4000元的小鋼珠，1000元可以換2000顆小
    鋼珠」、「後來累積8000餘粒」、「8000餘粒換4000元」、
    「今日我打玩1 種機台，都是同機種，但跳著玩」、「我拿
    了4 張遊戲券，1 張可兌換1000元」、「是我拿卡片給丁○○，然後我就走向廁所旁邊的鐵門，靠近鐵門時，門就開了
    ，在門外電話機旁有放置香煙盒，內有4 千元，我就拿走」
    、「我先前也是以此方式兌換」、「兌換方式玩幾次之後就
    知道了，我有問其他客人」、「在警察局之陳述是屬實」、
    「未遭受刑求」、「筆錄是照我意思記載，我確實閱覽過」
    、「我在該店換過幾3 次賭資，均是在這個月份；前2 次分
    別約1000元左右，第3 次為4000元」等語（見偵查卷第15頁
    ）。核與現場蒐證照片所顯示遊藝場鐵門外確有1 張長型桌
    子，而桌上確放置有電話機等內容相符（見警卷第36頁上方
    照片）。
  (二)證人即警員林志丞於原審法院審理時亦證稱：「我探訪時有
    拿珠子去洗，洗完後會跑出1 張寄存單，再把寄存單交給櫃
    台，櫃台會給我1 張遊樂券，再把遊樂券交給店方的人，然
    後他就會叫客人等一下；等他們說可以時，客人就往他們的
    後門，走到鐵門那邊會聽到鐵門啪一聲，上面有1 個電話，
    旁邊有1 個香煙盒，現金就在香煙盒裡面」等語，核與被告
    丙○○上開供述相符。此外，復有現場蒐證照片及附表所示
    小鋼珠等機台、自被告丙○○身上扣得之賭博所得財物4000
    元等物品扣案可資佐證。證人即被告丙○○確有先後6次 前
    往被告甲○○所經營之「千百樂育樂場」賭博財物，其中 3
    次換得現金無訛。被告丙○○事後翻異前供，否認以兌換現
    金之方式賭博財物云云，旨在飾卸自己刑責，兼以迴護被告
    甲○○、丁○○、戊○○，委無可採。被告甲○○係「千百
    樂育樂場」之負責人，被告戊○○係受僱擔任經理，負責員
    工之管理；被告丁○○係受僱於店內擔任服務人員，各據其
    於本院審理時坦承不諱，並分別於警訊及檢察官偵查中供認
    在卷（見警卷第7 頁、偵查卷第20頁），渠等3 人為「千百
    樂育樂場」之負責人或主腦人物，如未經合意及行為配合，
    客人無法完成兌換現金之結果，足徵被告甲○○與被告丁○○、戊○○就上開賭博之犯行，有共同之犯意聯絡與行為之
    分擔無訛。
  (三)千百樂育樂場核准設立登記之日期為77年10月5 日，有高雄
    市政府營利事業登記證在卷可憑（見警卷第42頁）。惟依證
    人即被告丙○○上揭所證，其係於查獲當月始前往賭博，此
    外，並無證據足資證明被告甲○○係自設立之始即開始從事
    賭博之行為，自應認被告甲○○等之賭博犯行起於94年5 月
    初某日（檢察官簡易判決處刑書認係自不詳時間起）。
  (四)95年7 月4 日本院審理時選任辯護人陳里己律師請求交互詰
    問證人即警員乙○○，證人即乙○○結證稱: 「本件賭博案
    不算小，我負責訊問被告丙○○完畢後，有回到現場參與搜
    索，但扣押物品是其他同仁搜索到的，知道有錢，但是不知
    道有多少錢，當被告面清點。我製做筆錄無強暴、脅迫、利
    誘、詐欺等不法行為，全程有錄影、錄音。」；另證人即共
    同被告丙○○經交互詰問，結證稱: 「至94年5 月25日有到
    過『千百樂育樂場』5 次，是有換過錢，沒有換過5 次錢。
    當天寄存單子及上廁所以後由正門外出，離去約10分鐘後，
    被警察攔載回來，自我身上搜出現金4000元，警方作完筆錄
    後移送地檢署複訊。」等語。另請求詰問證人己○○，經傳
    訊無著，已表示捨棄傳訊，爰不再予傳訊。
    綜上所述，被告等所辯均不足採信，渠等賭博犯行均堪認定
    。
三、按刑事法若干犯罪行為態樣，本質上原具有反覆、延續實行
    之特徵，立法時既予特別歸類，定為犯罪構成要件之行為要
    素，則行為人基於概括之犯意，在密切接近之一定時、地持
    續實行之複次行為，倘依社會通念，於客觀上認為符合一個
    反覆、延續性之行為觀念者，於刑法評價上，即應僅成立一
    罪。學理上所稱「集合犯」之職業性、營業性或收集性等具
    有重複特質之犯罪均屬之，例如經營、從事業務、收集、販
    賣、製造、散布等行為概念者是。查被告甲○○為「千百樂
    育樂場」負責人，並僱用被告丁○○及戊○○為經理及服務
    人員，負責兌換賭金等工作，擺設機具高達86台之多，即被
    告甲○○、劉耀祥、丁○○提供場所經營「千百樂育樂場」
    ，從事賭博性之電動玩具業，本質上即具有反覆性，行為人
    基於概括之犯意，在密切接近之一定時間及空間內反覆從事
    賭博性之電動玩具業，無非執行業務所當然，於行為概念上
    ，應認為包括的一罪，無連續犯或併合論罪可言 (最高法院
    95年度台上字第1079號判決意旨參照)。被 告甲○○、劉耀
    祥、丁○○係意圖營利提供賭博場所，經營「千百樂育樂場
    」為公共場所，利用機器與不特定之人賭博財物，係犯刑法
    第268 條及第266 條第1 項前段之罪。一行為觸犯數罪名，
    為想像競合犯，應從一重以刑法第268 條之罪處斷 (刑法第
    267 條之常業賭博罪係指犯第266 條第1 項前段之罪為常業
    而言，其法定刑較刑法第268 條為輕，如行為人係意圖營利
    提供賭博場所恃以為生，自應依刑法第268 條論罪)。被 告
    丙○○所為，係犯刑法第266 條第1 項之在公眾得出入之場
    所賭博財物罪。被告丙○○5 次在「千百樂育樂場」賭博財
    物，時間緊接，機會同一，觸犯犯罪構成要件相同之罪名，
    顯係基於概括之犯意為之，應依刑法第56條連續犯之規定，
    論以一罪。檢察官雖未就被告丙○○在94年5 月25日以前之
    賭博之犯行聲請簡易判決處刑，惟既經查明，且與聲請簡易
    判決處刑部分，於客觀上認為符合一個反覆、延續性之行為
    觀念，於刑法評價上，即應僅成立一罪。自為聲請效力所及
    ，法院自應併予審理判決。被告丙○○行為後，刑法第56條
    連續犯之規定，業於94年2 月2日 修正公布刪除，並於95年
    7 月1 日施行，則被告丙○○之犯行，因行為後新法業已刪
    除連續犯之規定，此刪除雖非犯罪構成要件之變更，但顯已
    影響行為人刑罰之法律效果，自屬法律有變更，依新法第 2
    條第1 項規定，比較新、舊法結果，仍應適用較有利於被告
    丙○○之行為時法律即舊法論以連續犯（最高法院95年第 8
    次刑事庭會議決議參照）。被告甲○○、劉耀祥、丁○○犯
    罪時之刑法第41條第1 項前段規定：「犯最重本刑為5 年以
    下有期徒刑以下之刑之罪，而受6 個月以下有期徒刑或拘役
    之宣告，因身體、教育、職業、家庭之關係或其他正當事由
    ，執行顯有困難者，得以1 元以上3 元以下折算一日，易科
    罰金。」又被告甲○○、劉耀祥、丁○○行為時之易科罰金
    折算標準，修正前罰金罰鍰提高標準條例第2 條前段（現已
    刪除）規定，就其原定數額提高為100 倍折算1 日，則本件
    被告甲○○、劉耀祥、丁○○行為時之易科罰金折算標準，
    應以銀元300 元折算1 日，經折算為新臺幣後，應以新臺幣
    900 元折算為1 日。惟95年7 月1 日修正公布施行之刑法第
    41條第1 項前段則規定：「犯最重本刑為五年以下有期徒刑
    以下之刑之罪，而受六個月以下有期徒刑或拘役之宣告者，
    得以新臺幣一千元、二千元或三千元折算一日，易科罰金。
    」比較修正前後之易科罰金折算標準，以95年7 月1 日修正
    公布施行前之規定，較有利於行為人被告丙○○，則應依刑
    法第2 條第1 項前段，適用修正前刑法第41條第1 項前段規
    定，定其折算標準。被告丙○○於犯罪時，刑法第42條第2
    項前段規定：「易服勞役以1 元以上3 元以下折算一日。」
    又被告丙○○行為時之易服勞役折算標準，業據修正前罰金
    罰鍰提高標準條例第2 條前段規定，就其原定數額提高為
    100 倍折算1 日，則本件被告丙○○行為時之易服勞役折算
    標準，應以銀元100 元、200 元0 、300 元折算1 日，即新
    台幣300 元、600 元、900 元折算1 日。惟95年7 月1 日修
    正公布施行之刑法第42條第3 項前段規定：「易服勞役以新
    台幣一仟元、二仟元或三仟元折算一日。」比較修正前後之
    易服勞役折算標準，以修正後之規定，較有利於行為人，則
    應依刑法第2 條第1 項後段規定，適用修正後之刑法第42條
    第3 項前段規定，定其折算標準。按共同正犯之成立，有以
    共同犯意而共同實施犯罪構成要件之行為者，有以自己犯罪
    之意思，參與犯罪構成要件以外之行為者，有雖以幫助他人
    犯罪之意思而參與犯罪構成要件之行為者，有以自己犯罪之
    意思，事前同謀推由一部分實施犯罪之行為者，均屬之，司
    法院大法官會議釋字第109 號解釋可供參考。蓋共同正犯，
    係共同實施犯罪行為之人，在共同意思範圍內，各自分擔犯
    罪行為之一部，相互利用他人之行為，以達其犯罪之目的，
    其成立不以全體均參與實施犯罪構成要件之行為為要件。共
    同正犯之意思聯絡，不限於事前有所謀議，僅於行為當時有
    共同犯意之聯絡，於行為當時，基於相互之認識，不論明示
    通謀或相互間默示合致，以共同犯罪之意思參與，均屬之；
    而行為分擔，亦不以每一階段皆有參與為必要，倘具有相互
    利用其行為之合同意思所為，仍應負共同正犯之責，蓋共同
    正犯，於合同意思範圍內，組成一共犯團體，團體中任何一
    人之行為，均為共犯團體之行為，他共犯均須負共同責任，
    初無分別何一行為係何一共犯所實施之必要。（最高法院55
    年度台上字第522 號、87年度台非字第35號、85年度台上字
    第4962號、88年度台上字第2230號、第2858號判決、73年台
    上字第1886號判例意旨參照）被告所甲○○、劉耀祥、丁○○有犯意聯絡及行為之分擔，均為共同正犯。
四、原審為科刑之判決，固非無見，惟(一)原判決不及比較新舊法
    律，逕依常業犯及連續犯為判決，自有未合。(二)被告甲○○
    、劉耀祥、丁○○部分，應依刑法第268 條處斷。(三)被告丙○○之易服勞役標準，應適用新法所定之標準為之。被告等
    上訴意旨否認犯罪，指摘原判決不當，雖無可取，但原判決
    既有上述可議之處，即屬無可維持，應由本院撤銷改判，爰
    審酌被告甲○○、丁○○、戊○○犯後飾詞否認犯行，擺設
    之機具多達86台，惟念渠等賭博時間非長，被告甲○○係負
    責人，就本件賭博居於主導之地位；被告戊○○係現場經理
    ；被告丁○○係服務人員，犯罪情節輕重各不相同，被告丙○○於警詢及檢察官偵查中曾坦承犯行等一切情事，分別量
    處如主文所示之刑，被告甲○○、劉耀祥、丁○○並均諭知
    易科罰金之折算標準。被告丙○○部分，依法諭知如易服勞
    役之折算標準。扣案附表1 編號1 至編號4 所示之機具，係
    當場賭博之器具；編號15所示之現金280800元係兌換籌碼處
    之財物，依刑法第266 條第2 項規定宣告沒收；附表1 編號
    5 至編號14所示物品係被告甲○○所有，且供犯本件賭博罪
    所用或預備之物，爰依刑法第38條第1 項第2 款宣告沒收。
    附表1 編號16所示自被告丙○○身上扣得之4000元因非當場
    而係離開賭博場所後所扣得，係屬其犯賭博罪所取得之財物
    ，爰依刑法第38條第1 項第3 款宣告沒收。至附表2 所示錄
    影機1 台、錄影帶2 捲係用以監視店內客人活動之情形；員
    工打卡表4 張係有關員工出勤狀況之記載；編號4 所示遙控
    器係開啟鐵門所用，均與本件賭博無直接關聯性，故不予宣
    告沒收。
據上論斷，應依刑事訴訟法第369 條第1 項前段、第364 條、第
299 條第1 項前段、刑法第2 條第1 項、第28條、第56條（修正
前）、第266 條第1 項、第2 項、第41條第1 項（修正前）、第
42 條 第3 項、第38條第3 款，修正前罰金罰鍰提高標準條例第
2 條，現行法規所定貨幣單位折算新台幣條例第2 條，判決如主
文。
本案經檢察官彭南雄到庭執行職務。
中    華    民    國    95    年    7     月    11    日
                  刑事第二庭    審判長法  官  林正雄
                                      法  官  莊崑山
                                      法  官  陳啟造
以上正本證明與原本無異。
本判決不得上訴。
中    華    民    國    95    年    7     月    11    日
                                      書記官  黃琳群
附錄本判決論罪科刑法條
中華民國刑法第268條
（圖利供給賭場或聚眾賭博罪）
意圖營利，供給賭博場所或聚眾賭博者，處 3 年以下有期徒刑，
得併科 3 千 元以下罰金。
中華民國刑法第266條
（普通賭博罪與沒收物）
在公共場所或公眾得出入之場所賭博財物者，處 1 千元以下罰金
。但以供人暫時娛樂之物為賭者，不在此限。
當場賭博之器具與在賭檯或兌換籌碼處之財物，不問屬於犯人與
否，沒收之。
  附表1
 ┌──┬────────────┬──────────┐
 │編號│機台暨其他扣案物名稱    │ 數   量            │
 ├──┼────────────┼──────────┤
 │一  │ＰＲＥＳＤＥＮＴ柏青哥  │14台（含ＩＣ板）    │
 ├──┼────────────┼──────────┤
 │二  │風神柏青哥              │20台（含ＩＣ板）    │
 ├──┼────────────┼──────────┤
 │三  │ＦＲＵＩＴ柏青哥        │34台（含ＩＣ板）    │
 ├──┼────────────┼──────────┤
 │四  │牛若外傳柏青哥          │18台（含ＩＣ板）    │
 ├──┼────────────┼──────────┤
 │五  │綠色遊樂券              │56張                │
 ├──┼────────────┼──────────┤
 │六  │紅色遊樂券              │234張               │
 ├──┼────────────┼──────────┤
 │七  │黃色遊樂券              │91張                │
 ├──┼────────────┼──────────┤
 │八  │洗珠單                  │15張                │
 ├──┼────────────┼──────────┤
 │九  │寄存券                  │1本                 │
 ├──┼────────────┼──────────┤
 │十  │帳冊                    │2本                 │
 ├──┼────────────┼──────────┤
 │十一│香煙盒                  │23個                │
 ├──┼────────────┼──────────┤
 │十二│輸送帶（含計珠器2台）   │2具                 │
 ├──┼────────────┼──────────┤
 │十三│貴賓卡名冊              │16張                │
 ├──┼────────────┼──────────┤
 │十四│兌換說明看板            │1塊                 │
 ├──┼────────────┼──────────┤
 │十五│現金（新台幣）          │28萬0800元          │
 ├──┼────────────┼──────────┤
 │十六│現金（新台幣）          │4000元              │
 └──┴────────────┴──────────┘
  附表2
 ┌──┬────────────┬──────────┐
 │編號│ 扣 押 物 品  名  稱    │ 數   量            │
 ├──┼────────────┼──────────┤
 │一  │錄影機                  │1台                 │
 ├──┼────────────┼──────────┤
 │二  │錄影帶                  │2捲                 │
 ├──┼────────────┼──────────┤
 │三  │員工打卡表              │4張                 │
 ├──┼────────────┼──────────┤
 │四  │遙控器                  │1台                 │
 └──┴────────────┴──────────┘


司法院資訊處製作；財團法人民間司法改革基金會備份。
